臺灣臺中地方法院刑事判決　　　　　　　99年度易字第3769號
公　訴　人　臺灣臺中地方法院檢察署檢察官
被　　　告　張峰瑋
上列被告因詐欺等案件，經檢察官提起公訴（99年度偵緝字第2063
、2064、2065號），本院判決如下：
    主    文
張峰瑋犯竊盜罪，累犯，處有期徒刑肆月，如易科罰金，以新臺
幣壹仟元折算壹日；又犯侵占罪，累犯，處有期徒刑伍月，如易
科罰金，以新臺幣壹仟元折算壹日。應執行有期徒刑柒月，如易
科罰金，以新臺幣壹仟元折算壹日。
其餘被訴詐欺取財及詐欺得利部分均無罪。
    犯罪事實
一、張峰瑋前因竊盜案件，經本院以97年度易字第1732號判處有
    期徒刑3 月確定，於民國98年7 月31日縮刑期滿執行完畢。
    詎仍不知悔改，竟基於意圖為自己不法所有之犯意，分別為
    下列行為：
  (一)於98年8 月4 日上午9 時許，在臺中縣豐原市（現已改制為
    臺中市豐原區○○○街189 號旁，以不詳方法竊取謝佳穎所
    有停放於該處之車牌號碼EXA-461 號輕型機車1 輛，得手後
    供己騎乘使用。嗣於同日下午6 時10分許，張峰瑋騎乘上開
    機車前往臺中縣豐原市○○街364 巷69號尋找友人曾新程，
    並將該機車停放於曾新程住家機車棚後即行離去，且遲未前
    往取回上開機車，經曾新程之妻蘇鈺淳察覺有異，而報警處
    理，始查獲上情。
  (二)於98年9 月14日下午1 時許，張峰瑋在臺中縣豐原市○○○
    路124 號之「八九現撈海鮮海產店」，受林瑞地、趙曉娥夫
    婦之委託，由趙曉娥交付發票人為張秀宜、發票日98年10月
    15日、票據號碼為ZA0000000 號、面額新臺幣（下同）5 萬
    5000元之支票1 紙，欲代為持以兌換現金。詎張峰瑋於同年
    月24日下午2 時許，在臺中縣豐原市○○○路320 號，以該
    紙支票向林育堅兌得現金5 萬5000元後，竟將上開款項全數
    挪為己用，以變易持有為所有之意思，予以侵占入己。嗣因
    張峰瑋遲未交付現金予林瑞地，且避不見面，林瑞地乃申報
    上開支票遺失並申請止付，致林育堅屆期以其女林雨蓉名義
    提示前開支票時，遭已經掛失止付而退票，經林育堅報警處
    理後，始查得上情。
二、案經臺中縣警察局（現已改制為臺中市政府警察局）豐原分
    局報告，及林育堅訴由臺中縣警察局豐原分局報告臺灣臺中
    地方法院檢察署檢察官偵查起訴。
    理    由
壹、證據能力方面：
一、按被告以外之人於審判外之陳述，雖不符刑事訴訟法第159
    條之1 至之4 等四條之規定，而經當事人於審判程序同意作
    為證據，法院審酌該言詞陳述或書面陳述作成時之情況，認
    為適當者，亦得為證據，當事人、代理人或辯護人於法院調
    查證據時，知有刑事訴訟法第159 條第1 項不得為證據之情
    形，而未於言詞辯論終結前聲明異議者，視為有前項之同意
    。同法第159 條之5 定有明文。本案證人謝佳穎、蘇鈺淳、
    林育堅、趙曉娥、林瑞地、王嘉域於警詢時之陳述，其性質
    屬於證人於審判外之陳述，而為傳聞證據，且查無符合刑事
    訴訟法第159 條之1 至之4 等4 條之情形，原雖無證據能力
    ，然上開供述證據內容，業經本院審理時予以提示並告以要
    旨，且經檢察官及被告表示意見，當事人已知上述供述證據
    乃傳聞證據，卻均未表示無證據能力，本院審酌上開供述證
    據作成時，並無人情施壓或干擾，亦無不當取供之情形，認
    為以之作為本案之證據亦屬適當，而有證據能力。
二、次按刑事訴訟法第158 條之3 規定：「證人、鑑定人依法應
    具結而未具結者，其證言或鑑定意見，不得作為證據」，其
    立法理由乃在擔保該證言或鑑定意見，係據實陳述或公正誠
    實之可信性，故未依法具結者，依證據絕對排除法則，當然
    無證據能力，而不得作為證據，自不得因當事人於審判程序
    之同意，逕認該未經具結之證言或鑑定意見，亦得作為證據
    ，此於適用同法條（第159 條之5 ）第2 項所定「視為有前
    項之同意」之情形者，亦應受上揭第158 條之3 規定之限制
    。最高法院94年度臺上字第3277號刑事判決意旨可資參照(
    參照司法院公報第48卷6 期第79頁至第81頁) 。而被害人、
    告訴人均係被告以外之人，其在偵查、審理中所為被害經過
    之陳述，仍應居於證人之地位，依法具結，以擔保其供述之
    信用性與憑信性。倘未行具結，按諸刑事訴訟法第158 條之
    3 之規定，不得作為證據。最高法院95年度臺上字第6130號
    刑事裁判意旨亦揭示甚詳。查證人王嘉域、林育堅於檢察官
    訊問時之證述，並未踐行具結程序，參照上開說明，其於檢
    察官訊問時關於被告各項行為之證述，自無證據能力。
三、另按被告以外之人於偵查中向檢察官所為之陳述，除顯有不
    可信之情況者外，得為證據，刑事訴訟法第159 條之1 第2
    項定有明文。偵查中對被告以外之人所為之偵查筆錄，或被
    告以外之人向檢察官所提之書面陳述，性質上均屬傳聞證據
    ，惟現階段刑事訴訟法規定檢察官代表國家偵查犯罪、實施
    公訴，依法其有訊問被告、證人及鑑定人之權，證人、鑑定
    人且須具結，而實務運作時，檢察官偵查中向被告以外之人
    所取得之陳述，原則上均能遵守法律規定，不致違法取供，
    其可信度極高，是以被告以外之人前於偵查中所為之證述，
    除反對該項供述得具有證據能力之一方，已釋明「顯有不可
    信之情況」之理由，且於審判中已主張詰問該被告以外之人
    ，而未獲詰問的機會外，不宜遽指該證人於偵查中之陳述不
    具證據能力。本案證人趙曉娥於偵查中具結所為之證述，被
    告並未釋明前開供述有何顯不可信之情況，自具有證據能力
    。
四、再傳聞法則乃對於被告以外之人於審判外之言詞或書面陳述
    而為之規範，本案判決以下所引用之非供述證據，無刑事訴
    訟法第159 條第1 項規定傳聞法則之適用，經本院於審理時
    依法踐行調查證據程序，檢察官及被告均不爭執各該證據之
    證據能力，且與本案待證事實具有自然之關聯性，亦查無依
    法應排除其證據能力之情形，依法自得作為證據。
五、卷附之查獲照片2 張，係屬機械性紀錄特徵，也就是認識對
    象的是攝影機、照相機鏡頭，透過鏡頭形成的畫面映寫入膠
    卷或以數位方式存入特定設備內，然後還原於照相紙上，故
    相片中不含有人的供述要素，再現實情形與作為傳達結果的
    攝影、照相，在內容上的一致性是透過機械的正確性來加以
    保障的，在攝影、照相中，並不存在人對現實情形的知覺、
    記憶，在表現時經常可能發生的錯誤（如知覺的不準確、記
    憶隨時間推移而發生的變化），故攝影、照相當然是非供述
    證據，並無傳聞法則之適用，惟上開照片既係透過相機拍攝
    後經洗印所得，且與本案犯罪事實具有關聯性，經查又無不
    得作為證據之事由，依法自得作為證據。
貳、有罪部分：
一、上揭犯罪事實，業據被告張峰瑋於本院審理時坦承不諱，並
    經證人即被害人謝佳穎、林育堅、林瑞地、蘇鈺淳於警詢時
    ，及證人趙曉娥於警、偵訊證述明確，且有贓物認領保管單
    、掛失止付票據提示人資料查報表、臺灣票據交換所臺中市
    分所退票理由單、遺失票據申報書各1 份及查獲照片2 張附
    卷可稽。足認被告之任意性自白核與事實相符，堪予採信。
    本案事證明確，被告上開竊盜及侵占犯行，洵堪認定，應予
    依法論科。
二、核被告趙峰瑋就犯罪事實欄一(一)所為，係犯刑法第320 條第
    1 項之竊盜罪；就犯罪事實欄一(二)所為，係犯刑法第335 條
    第1 項之侵占罪。被告所犯上開竊盜及侵占罪，犯意各別，
    行為互殊，應予分論併罰。又被告前因竊盜案件，經本院以
    97年度易字第1732號判處有期徒刑3 月確定，於98年7 月31
    日縮刑期滿執行完畢等情，有臺灣臺中地方法院檢察署刑案
    資料查註紀錄表及臺灣高等法院被告前案紀錄表在卷可考，
    其受徒刑執行完畢5 年內故意再犯本件有期徒刑以上之2 罪
    ，均屬累犯，應各依刑法第47條第1 項規定，加重其刑。爰
    被告前已有侵占、竊盜等前科（詳見卷附臺灣高等法院被告
    前案紀錄表），素行非佳，竟仍不知悔改，不思以正當途徑
    獲取財物，為滿足一己私慾而伺機竊取被害人謝佳穎財物，
    嚴重破壞社會秩序及他人財產安全；又藉受林瑞地、趙曉娥
    夫婦委託代為持票換現之機會，將該兌換所得之款項侵吞入
    己，致使林瑞地夫婦與告訴人林育堅均受有損失，更造成渠
    等之糾紛，衡其犯罪之動機、目的、手段、所竊財物之價值
    、侵占之數額、被害人等所受損害，及被告犯罪後坦承犯行
    ，態度尚可等一切情狀，分別量處如主文所示之刑，並均諭
    知易科罰金之折算標準，且定其應執行之刑及諭知易科罰金
    之折算標準【依司法院大法官會議於98年6 月19日所公布之
    釋字第662 號解釋：「中華民國94年2 月2 日修正公布之現
    行刑法第41條第2 項，關於數罪併罰，數宣告刑均得易科罰
    金，而定應執行刑之刑逾6 個月者，排除適用同條第1 項得
    易科罰金之規定部分，與憲法第23條規定有違，並與本院釋
    字第366 號解釋意旨不符，應自本解釋公布之日起失其效力
    。」，故對於數罪併罰，數宣告刑均得易科罰金，而定應執
    行之刑超過6 個月之案件，依司法院釋字第366 號、第66 2
    號解釋意旨，仍得易科罰金。嗣於98年12月30日，經總統以
    華總一義字第098003 25491號令修正公布刑法第41條，並自
    公布日施行（即自99年1 月1 日施行），其中修正公布之刑
    法第41條第8 項規定：「第1 項至第4 項及第7 項之規定，
    於數罪併罰之數罪均得易科罰金或易服社會勞動，其應執行
    之刑逾6 月者，亦適用之。」併予指明】，以示懲儆。
參、無罪部分：
一、公訴意旨另以：(一)被告被峰瑋自始即無意支付租金，而意圖
    為自己不法之利益，於98年2 月15日，向王嘉域謊稱願以每
    月7000元之租金，承租王嘉域所有位於臺中縣豐原市○○路
    680 巷1 號4 樓之1 房屋，致王嘉域陷於錯誤，而於同日簽
    訂房屋租賃契約書，被告隨即搬入上開房屋居住。嗣被告未
    支付任何租金、押金，經王嘉域催討，被告另意圖為自己不
    法之所有，於98年4 月7 日晚間7 時30分許，在豐原市○○
    ○街19號，持發票人：陳雯紹、面額：8 萬7500元、發票日
    ：98年6 月5 日之支票，向王嘉域謊稱以該支票抵付98年2
    月15日至5 月15日之租金2 萬1000元及押金1 萬4000元共3
    萬5000元，而要求王嘉域找錢5 萬2500元，致王嘉域陷於錯
    誤，於當日交付5000元予被告，嗣於98年4 月9 日晚間7 時
    許，接續交付1 萬3100元予被告，後於98年4 月10日，被告
    要求王嘉域繼續支付3 萬4400元未果，即以會將支票換成現
    金支付為由，將上開支票索回，然之後未支付任何金錢予王
    嘉域，王嘉域始知受騙。(二)被告張峰瑋意圖為自己不法之所
    有，於98年8 月15日上午某時許，在豐原市○○街364 巷69
    號，向蘇鈺淳謊稱要借用肩背式割草機，致蘇鈺淳陷於錯誤
    而交付，而被告取得該割草機後即避不見面，蘇鈺淳始知受
    騙。因認被告就上開(一)部分涉有刑法第339 條第2 項之詐欺
    得利、第339 條第1 項之詐欺取財犯行，及就上開(二)部分涉
    有刑法第339 條第1 項之詐欺取財犯行等語。
二、按犯罪事實，應依證據認定之，無證據不得認定犯罪事實；
    不能證明被告犯罪者，應諭知無罪之判決，刑事訴訟法第15
    4 條第2 項、第301 條第1 項分別定有明文。又認定不利於
    被告之事實，須依積極證據，苟積極證據不足為不利於被告
    事實之認定時，即應為有利於被告事實之認定，更不必有何
    有利之證據；認定犯罪事實所憑之證據，雖不以直接證據為
    限，間接證據亦包括在內，然而無論直接或間接證據，其為
    訴訟上之證明，須於通常一般之人均不致有所懷疑，而得確
    信其為真實之程度者，始得據為有罪之認定，倘其證明尚未
    達到此一程度，而有合理性之懷疑存在時，即無從遽為有罪
    之確信（最高法院30年上字第816 號判例及76年臺上字第49
    86號判例可資參照）。次按刑事訴訟法第161 條第1 項規定
    ：檢察官就被告犯罪事實，應負舉證責任，並指出證明之方
    法。因此，檢察官對於起訴之犯罪事實，應負提出證據及說
    服之實質舉證責任。倘其所提出之證據，不足為被告有罪之
    積極證明，或其指出證明之方法，無從說服法院以形成被告
    有罪之心證，基於無罪推定之原則，自應為被告無罪判決之
    諭知（最高法院92年度台上字第128 號判例參照）。另按刑
    法第339 條第1 項詐欺取財罪之成立，必須以詐術取得財物
    為要件，所謂以詐術使人交付，必須被詐欺人因其詐術而陷
    於錯誤，若其所用方法不能認為詐術，亦不致使人陷於錯誤
    ，即不構成該罪。再按刑法之詐欺罪，必須行為人自始意圖
    不法所有，以客觀上足以使人陷於錯誤之手段，欺矇被害人
    使為財物之交付或取得財產上之不法利益，始足當之。又債
    務人於債之關係成立後，其有未依約定本旨履行者，在社會
    一般交易經驗上常見之原因非一，舉凡因不可歸責於己之事
    由而不能給付，或因合法主張抗辯而拒絕給付，甚至在負債
    之後始行惡意遲延給付，皆有可能，非可盡予推定為自始無
    意給付之詐欺犯罪一端；而刑事被告依法不負自證無罪之義
    務，若無積極證據足證被告在債之關係發生時，自始即具有
    不法所有之意圖，縱使被告就所負債務，惡意違約，不為履
    行，仍為民事上問題，依刑事訴訟法第154 條第2 項之規定
    ，尚不得在無具體證據之情況下，僅憑債務不履行之單純違
    反債信狀態，而據以推定被告自始即有詐欺取財、詐欺得利
    之犯意。
三、公訴人認被告涉有上開詐欺得利、詐欺取財罪嫌，無非係以
    被告於警詢及偵查中之供述、告訴人王嘉域於偵查中之指訴
    、告訴人蘇鈺淳於警詢中之指訴、房屋租賃契約書影本等，
    為其論據。訊據被告堅決否認有何上開詐欺取財及詐欺得利
    之犯行，辯稱：伊因兄弟分家，才自豐勢路祖厝搬出，向告
    訴人王嘉域承租上開水源路房屋，租屋當時，伊有向王嘉域
    表示因工作不穩定，每月不一定有2 萬元薪水，要晚一點付
    租金，之後伊向介紹伊至松竹路從事舖設水泥地基工作之楊
    先生借2 萬元，楊先生即持發票人為陳雯紹、面額8 萬7000
    元之該紙支票給伊，伊乃將支票交付予王嘉域，但因伊積欠
    之租金及押金，不到8 萬7000元，所以才要求王嘉域將差額
    以現金補給伊，其後因王嘉域告知該張支票有退補紀錄，叫
    伊要小心，伊因而向王嘉域表示要持票去向楊先生換現金，
    然伊將支票交給楊先生後，楊先生僅交付伊5000元，並聲稱
    其餘款項要拿票給伊，但之後連同應給付伊之工程款6 萬元
    ，楊先生均未給付，不久伊即因案入監執行；至於割草機則
    係伊因工作需要而向曾新程借用，曾新程有告知割草機為其
    兒子所有，伊借用後，因常出外工作，比較少過去曾新程那
    邊，亦少與其聯絡，但99年初伊又接到工作，所以有告知曾
    新程要繼續借用等語。
四、經查：
  (一)被告於98年2 月15日，向告訴人王嘉域承租坐落臺中縣豐原
    市○○路680 巷1 號4 樓之1 房屋，雙方於同日簽定房屋租
    賃契約書，約定被告應於每月15日前給付1 個月租金7000元
    ，押金為1 萬4 千元，惟被告並未依約給付任何押、租金，
    嗣被告於98年4 月7 日晚間7 時30分許，在於臺中縣豐原市
    ○○○街19號，交付發票人為陳雯紹、面額8 萬7500元、發
    票日為98年6 月5 日之支票1 紙予王嘉域，作為上開房屋押
    金及98年2 月15日至同年5 月15日租金總計3 萬5000元之支
    付，並要求王嘉域找補差額5 萬2500元，王嘉域則先後於98
    年4 月7 日、4 月9 日支付被告5000元、5000元，並代為墊
    付渠等用餐之消費款8100元，嗣後被告於98年4 月10日向王
    嘉域取回上開支票，但仍未支付任何款項予王嘉域等情，此
    為被告所不爭執（見本院卷第22頁背面至第23頁），並經證
    人王嘉域於警詢及本院審理時證述明確（見臺中縣警察局豐
    原分局中縣豐警偵字第0980030334號卷第3 至4 頁、本院卷
    第33至34頁），且有房屋租賃契約書及支票影本各1 份在卷
    可按（見同上警卷第11至16頁），此部分事實應堪認定。
  (二)證人即告訴人王嘉域於警詢時證稱：被告向伊承租上開房屋
    ，告知簽約隔日即98年2 月16日即會支付房屋租金及押金2
    萬1000元，但並未依約支付，經伊打電話向被告催討，被告
    告知其不方便，要再過幾天才支付，但之後連3 、4 月房屋
    亦未給付，嗣於98年4 月7 日晚間7 時30分許，被告至臺中
    縣豐原市○○○街19號找伊，交付上開支票作為前揭房屋押
    金及98年2 月15日至同年5 月15日租金總計3 萬5000元之支
    付，並要求伊找補5 萬2500元之現金，伊遂於98年4 月7 日
    交付被告5000元，另於98年4 月9 日晚間7 時許，被告邀約
    伊至社口附近之小吃部吃飯，席間被告告知其身上沒有錢，
    要求伊先給付其餘支票款項47500 元，伊乃先提領5000元及
    8100元予被告，其後因被告於98年4 月10日要求伊給付剩餘
    之3 萬4400元，伊因支票尚未到期，且不知能否兌現而予以
    拒絕，被告即要求伊將支票交還，並表示會在3 天內換成現
    金支付給伊，但至98年4 月14日後被告即避不見面等語（見
    同上警卷第4 頁）；於本院審理時具結證述：「（檢察官問
    ：在98年2 月15日與被告簽訂房屋租賃契約書將房子租給他
    ？）有。」、「（檢察官問：在此之前，是否認識被告？）
    知道有他這個人，但與他不熟。他與我國中曾經同校過，但
    沒有同班，也沒有共事過。」、「（檢察官問：你與被告簽
    訂房屋租賃契約書有無先收押金？）沒有。當時被告跟我說
    ，他有一個工程在做，三、五天後會把押租金給我。」、「
    （檢察官問：你稱被告說他有一個工程在做，過三、五天會
    把押金及第一個月租金給你，但是他沒有給你，你如何向被
    告追討？）我打電話。大概打了三、五次。」、「（檢察官
    問：被告如何回答你？）他都說會，很快就馬上拿給我。」
    、「（檢察官問：最後被告有無將租金及押金給你？）沒有
    ，自始至終均無拿給我。又拿壹張支票騙我的現金。」、「
    （檢察官問：被告是否有在98年4 月7 日有拿壹張支票給你
    ，說要支付租金與押金？）有。」、「（檢察官問：你在收
    受該張支票前有無先去銀行照會該張支票發票人的信用？）
    被告有主動要我去照會，我拿了之後，有去做這個動作，銀
    行告訴我沒有不良紀錄，但是剛開戶沒有多久，所以我才敢
    收。」、「（檢察官問：被告在99年10月26日訊問的時候，
    曾經說他有告訴你這張票是他的工作貨款，你還有去查這張
    票的開票人曾經有退補票的紀錄，要你要小心，是否有此事
    ？）不太記得有這一段。但被告有告訴我這張票是他的貨款
    的票。」、「（檢察官問：這張票的面額是87500 元，為什
    麼你在這張票還沒有兌現之前又分別給被告5000元及1310 0
    元？）是因為被告說他的師傅在工地受傷，急需用錢，所以
    我給他5000元，而且押租金的錢總共只有35000 元，因此被
    告以上開理由要我先給他5000元。事後才又要求我把差額找
    補給他，因此，我才會陸續再給被告現金。」、「（檢察官
    問：後來這張支票去了哪裡？）被告在交付之票給我的兩天
    後，在臺中縣政府的路邊，他就要回去了，他說他自己能夠
    去貼現、換回現金。所以他就把票拿回去。」、「（檢察官
    問：被告的押租金還沒有支付給你，該張支票也尚未兌現，
    為何你會放心把該支票交給被告？）因為他告訴我他有朋友
    會幫忙，會把整筆支票的錢給他，我覺得這樣比較好，我可
    以單純只拿房租，我不需要再找他現金。」、「（檢察官問
    ：被告把票拿回去，也沒有付你租金，最後你如何處理？）
    我電話撥給他，被告一直說過幾天，結果被告他就因案被抓
    去執行。」、「（檢察官問：被告有沒有將積欠你的租金及
    押金還給你？）自始至終都沒有。」、「（審判長問：被告
    稱你借給他5000元，是因為你與被告吃飯後，相約到臺中社
    口的卡拉ＯＫ店續攤，被告的錢不夠，所以才向你借的？）
    被告先後兩次跟我借5000元，第一次以醫藥費的原因跟我借
    5000元，那時可能是支票交付前一天，或支票交付當天。支
    票交付後，我們確實曾經到社口續攤，續攤的時候，被告有
    向我借5000元，說要從支票款項中扣除。」、「（審判長問
    ：你先後總共借給被告多少現金？）除了上開兩次5000元之
    外，社口之後的續攤的消費8000多元也是我付掉的。」、「
    （審判長問：你知否被告於98年5月1日入監？）知道。被告
    要到警局或是到警局的路上有撥手機給我，說要入監執行，
    這個房子還要保留，因為我們還有租約。」、「（受命法官
    問：在98年2月15日被告承租房子當時是否知道被告從事何
    工作？）不很清楚。我只知道被告他們家之前在豐勢路有開
    過洗車場。」、「（受命法官問：被告要承租房子，你如何
    評估被告有支付租金能力？）被告告訴我他在太平有承包一
    個工程，被告說他在做小工廠的泥作工程。」、「（受命
    法官問：依照合約約定98年2 月15日被告即應支付押金，當
    時被告付不出來，你沒有對被告的付款能力提出質疑嗎？）
    被告說他的錢都押在購貨、買料，等幾天後收到工程款就會
    付給我。簽約當時我沒有特別質疑，因為我知道他老家的地
    點。」、「（受命法官問：98年4 月9 日你們到社口續攤當
    天，你所支付的8100元消費金額，是你主動支付，還是被告
    要求你支付而後抵付支票？）因為在第一攤崇德路吃飯的時
    候，被告說這是他朋友的店，還說叫我介紹朋友去消費，後
    來要去第二攤續攤，被告就沒有錢，還是我去路邊提款，借
    給被告5000元，去社口續攤，被告還有找他的廠商過來續攤
    ，因為被告沒有錢，我就主動去付款，被告有向我表示說該
    次消費他會請客，叫我把金額從剩餘的票款中扣除。」等語
    （見本院卷第33頁背面至35頁背面），而依證人王嘉域上開
    證述可知，被告於向其租賃房屋過程中，從未向證人王嘉域
    為償債能力或資力之表示或渲染，證人王嘉域係依其知悉被
    告老家先前曾在豐勢路開設洗車場及其老家地點等客觀情狀
    ，因而同意出租房屋予被告等情，依上開情狀，實難認被告
    於承租房屋之際有何對證人王嘉域施用詐術之情事。
  (三)又被告於積欠告訴人王嘉域房屋押、租金後，持上開支票予
    告訴人王嘉域，以作為其所積欠押租金之支付，並要求王嘉
    域找補差額，王嘉域因而先後2 次交付其現金5000元、5000
    元，並代為支付消費款8100元等情，固如前述，惟被告於交
    付上開支票予王嘉域時，曾告知該紙支票為其貨款支票，並
    主動要求王嘉域向銀行照會，且經王嘉域向銀行照會之結果
    ，該紙支票存戶並無不良紀錄乙節，亦經證人王嘉域於本院
    審理時證述綦詳，則被告交付上開支票予王嘉域，表示用以
    抵償其所積欠之押、租金，並要求王嘉域找補差額，尚難認
    有何施用詐術之可言；雖被告於要求王嘉域找補票面金額，
    而經王嘉域先後交付現金共1 萬元及主動代為墊付消費款81
    00元後，於再度要求王嘉域給付餘款3 萬4400元未果時，向
    王嘉域表示欲自行持該紙支票貼現、換回現金，王嘉域因而
    將上開支票交還予被告，但被告即未再支付其任何款項等情
    ，業據證人王嘉域證述如前，但證人王嘉域亦已明白證述其
    於被告告知欲取回支票換現時，係因認如此其可單純收取租
    金，無庸再找補現金，因而同意將支票交還予被告，然被告
    於將支票取回後仍未支付租金，經其催告未幾，被告即因案
    入監執行乙節，參以被告確於98年5 月1 日即因竊盜案件入
    監服刑，亦有臺灣高等法院被告前案紀錄表在卷可稽，則被
    告縱於告訴人王嘉域多次催討時仍未能解決所欠款項，且一
    再藉詞拖延，然此僅足認被告事後債務不履行之行為，亦難
    逕認被告於以上開支票要求王嘉域找補押、租金差額，嗣並
    取回該紙支票時，即有拒不清償之不法所有意圖。至被告於
    偵查中及本院審理時，雖就上開支票究係自王小姐或楊先生
    所取得乙節，前後供述有所不一，然尚不能憑此即推論被告
    必有詐欺取財之主觀犯意，附此敘明。
  (四)次按以刑法上詐欺罪之立法意旨，係以禁止於經濟行為中使
    用不當之方法得利為規範目的，而經濟行為亦因其行為本質
    及類型，而於交易領域中有其特有之行為特性，法律原則上
    固應保障交易之秩序，惟於具體案例中，亦應顧及交易雙方
    為交易行為時，是否有具體情事，足認其違背正當之經濟秩
    序，而應予以制裁。否則，經濟行為本身原寓有不同程度之
    不確定性或交易風險，交易雙方本應自行估量其主、客觀情
    事及搜集相關資訊，以作為其判斷之參考。本件依告訴人王
    嘉域之證述，暨卷內事證，僅足認定告訴人王嘉域出租房屋
    與被告，及收受被告所交付之支票、找補現金暨交還支票之
    際，係出於其自己之觀察、判斷及為避免自身責任所為之舉
    措，未見被告於其間有何實施足使告訴人王嘉域對於被告之
    給付能力發生認知錯誤之詐騙手段，自不得捨嚴格之證明，
    僅以事後被告之遲未給付，逕行以臆測或推斷之方式，認定
    被告於締約之初即有何詐欺之故意。
  (四)另被告於98年8 月15日上午某時許，在臺中縣豐原市○○街
    364 巷69號，向告訴人蘇鈺淳借用肩背式割草機1 臺，雙方
    並未約定歸還期限，而被告迄至本案經檢察官提起公訴時，
    仍未歸還上開割草機等情，業據被告坦承不諱（見本院卷第
    14 頁 背面、第23頁），核與證人蘇鈺淳於警詢及本院審時
    證述之情節相符（見臺中縣警察局豐原分局中縣豐警偵字第
    0990018161號卷第6 至7 頁、本院卷本院100 年3 月15日審
    判筆錄第4 至6 頁），此部分事實亦堪認定。
  (五)證人蘇鈺淳於本院審理時證述：「（檢察官問：是否認識在
    場被告？）我只是在我們那邊鄉間看過他，我先生認識他，
    但是我只知道被告叫做『阿敏』，我對他不太熟悉。」、「
    （檢察官問：98年8 月間被告是否有跟妳或者是妳先生說要
    借壹台割草機？）有，被告是跟我先生提議，我先生說好，
    我沒有什麼意見。」、「（檢察官問：割草機是什麼人交付
    給被告？）被告知道割草機放在哪裡，是他自己去拿的。」
    、「（檢察官問：當時被告跟你們借割草機的時候是怎麼說
    的？）被告跟我說『大的』（臺語）說割草機要借他，意思
    就是我先生說割草機要借他，我當時也在忙，所以沒有說什
    麼。被告是說割草機要帶回家割草用。」、「（檢察官問：
    98年10月30日為何妳會到警局作筆錄說要對被告提出侵占妳
    割草機的告訴？）我覺得割草機要借幾天，但都沒有還，而
    且被告機車放在那邊也沒有來處理，我覺得被告應該要還割
    草機，而且我覺得他不單純，所以我就到警局報案。」、「
    （檢察官問：被告在98年8 月15日跟妳借割草機的時候有無
    說幾天之內要還？）他說他割完就馬上還我，沒有說幾天。
    」、「（檢察官問：從98年8 月15日被告跟你們借割草機，
    到98年10月30日妳到警局作筆錄時為止，妳或妳先生有無打
    電話給被告要求歸還割草機？）我沒有，因為我不知道他的
    電話，至於我先生有無撥打，我不清楚。我曾經問過我先生
    ，我先生說他要去問問看被告的電話。」、「（檢察官問：
    妳在警詢稱被告跟你借割草機之後卻避不見面，你覺得有怪
    異，所以打電話給警方幫妳找被告，妳所稱避不見面是何意
    思？）被告都不來我家。」、「（檢察官問：被告最後有無
    把割草機還妳？）被告最近有透過大榮貨運把割草機寄還給
    我，寄貨地點是神岡，我以為割草機還給我，本案就沒有事
    了。」、「（檢察官問：妳跟妳先生都不是很認識被告，也
    不知道被告的詳細住居所，為什麼被告跟妳們借割草機時，
    妳就直接借給他？）我以為他會還，不知道借了就不回來。
    」、「（審判長問：你有無要借割草機給被告？）我的意思
    是說，我先生也沒說不借他，我認為割草機不是很貴重的東
    西，而且我先生跟他認識，我就沒有什麼反對的意思。」等
    語（見本院100 年3 月15日審判筆錄第4 至6 頁、第9 頁）
    ，且證人即蘇鈺淳之夫曾新程於本院審理時亦證稱：「（檢
    察官問：98年8 月14日被告有騎機車去找你，請問作何事？
    ）被告要向我借割草機，我說割草機是蘇鈺淳跟我兒子在使
    用，我不敢講，我叫被告去跟蘇鈺淳講。但被告是不是8 月
    14 日 跟我借用，我已經不太記得了。」、「（檢察官問：
    98 年8月15日被告是否有開口，要跟你借割草機？）有。」
    、「（檢察官問：你如何答覆被告？）我說割草機不是我在
    使用，是蘇鈺淳跟我兒子在使用，如果要借，要他去跟蘇鈺
    淳借。」、「（檢察官問：被告在向你借割草機的時候，有
    無說借的用途？）有，被告說他父親有在種菜，菜園要使用
    。」、「（檢察官問：被告跟你借割草機時，有無說多久要
    歸還？）他說兩、三天。」、「（檢察官問：被告後來都沒
    有歸還割草機，你有無去找被告，或打電話給被告？）約過
    十餘天，我有打電話給被告，被告說約過一、二天即會歸還
    ，但是並沒有歸還，後來我又打電話，被告僅再接了一次，
    後來就沒有再接電話了。之後我們曾經在一家麵店碰面，被
    告將我拉到洗手間，被告說晚上會將割草機還我，叫我不要
    在那邊講，結果還是沒有歸還。」、「（檢察官問：被告在
    99年12月14日準備程序時稱，被告在今年初有告訴你，割草
    機在被告那兒，後來被告又有接到新工作，要繼續借用割草
    機，是否有這件事情？）好像是我遇到被告，被告說他還要
    繼續使用割草機，過兩天就會歸還。結果也沒有歸還。」等
    語（見同上審判筆錄第7 至8 頁），足見被告係先向證人曾
    新程表明欲借用上開割草機，經曾新程告以需另向蘇鈺淳借
    用之意後，被告始向蘇鈺淳借用該割草機，則依上開情狀，
    亦難認被告於借用割草機之際有何對告訴人蘇鈺淳或其夫曾
    新程施用詐術之情事。
  (六)雖證人曾新程於本院審理時另證述：「（審判長問：8 月15
    日那天被告向你借割草機，你有同意嗎？）沒有。我沒有同
    意，我有說割草機是蘇鈺淳跟我兒子在使用。」、「（審判
    長問：為何蘇鈺淳會稱被告要借這台割草機是經過你同意？
    ）我叫被告去跟蘇鈺淳借，如果蘇鈺淳要借他，就借他。」
    等語（見同上審判筆錄第9 頁）；而證人蘇鈺淳亦證述：「
    （受命法官問：妳剛剛稱，被告來向妳借割草機時，說『大
    的』（臺語）說割草機要借他，意思就是妳先生說割草機要
    借他，如果被告沒有跟妳講這些話，妳是否會同意將割草機
    借給被告？）不會。因為被告已經說我先生同意借他，所以
    我才會借給他。被告講這些話時，我先生並不在場。」等語
    （見同上審判筆錄第9 頁），然依證人曾新程上開證述可知
    ，其於被告向其表明欲借用割草機時，並未為反對之意思表
    示，而僅係向被告表示因割草機為蘇鈺淳及其子所使用，要
    求被告另向蘇鈺淳借用，則以證人曾新程未明白反對出借割
    草機予被告，且證人曾新程與蘇鈺淳當時又係夫妻關係之客
    觀情狀觀之，衡諸常情本即易使人誤認曾新程係同意出借上
    開割草機，僅係附加需另向其妻蘇鈺淳借用之條件而已，實
    難期許被告能明白曾新程之真意乃係不同意出借割草機，從
    而，尚難認被告於向告訴人蘇鈺淳表明借用上開割草機時，
    所陳稱之曾新程說割草機要借伊等語，係屬施用詐術之行為
    。是以，自難憑證人曾新程、蘇鈺淳此部分證述即為不利被
    告之認定。
  (七)又衡以被告既於證人曾新程催討後，尚且於99年1 月初向證
    人曾新程表示上開割草機仍為持有中，但因有使用需要，欲
    繼續借用，並於本院審理期日前已將上開割草機歸還予證人
    蘇鈺淳，亦據證人曾新程及蘇鈺淳於本院審理理時證述明確
    ，益認被告並無意圖為自己不法所有之故意，且又無其他證
    據足認告訴人蘇鈺淳交付被告上述割草機，係因被告積極施
    用詐術使其陷於錯誤所致，故此部分當屬民事糾葛無訛。
五、綜上所述，本案不能證明被告於向告訴人王嘉域租用房屋及
    交付支票用以抵償押、租金並要求王嘉域找補差額，以及向
    告訴人蘇鈺淳借用割草機時，主觀上係基於不法所有之意圖
    ，或於客觀上對告訴人王嘉域、蘇鈺淳施用任何詐術，此部
    分應屬債務不履行之單純民事債務糾紛，尚與詐欺取財罪及
    詐欺得利之構成要件不相符合，告訴人王嘉域應以民事請求
    被告履行尚欠之款項，始為適途。此外，此部分復查無其他
    積極證據足資證明被告有何詐欺取財及詐欺得利之犯行，其
    前揭犯罪應屬不能證明，揆諸首揭規定及判例意旨，爰為無
    罪判決之諭知。
據上論斷，應依刑事訴訟法第299 條第1 項前段、第301 條第1
項，刑法第320 條第1 項、第335 條第1 項、第41條第1 項、第
8 項、第51條第5 款，刑法施行法第1 條之1 第1 項、第2 項前
段，判決如主文。
中    華    民    國   100    年    3     月    29    日
                  刑事第十七庭  審判長法  官  劉邦繡
                                      法  官  簡芳潔
                                      法  官  劉惠娟
以上正本證明與原本無異。
如不服本判決應於收受判決後10日內向本院提出上訴書狀，並應
敘述具體理由；其未敘述上訴理由者，應於上訴期間屆滿後20日
內向本院補提理由書（均須按他造當事人之人數附繕本）「切勿
逕送上級法院」。
                                     書記官  林世佳
中    華    民    國   100    年    3     月    29    日
附錄論罪科刑法條：
中華民國刑法第320條
（普通竊盜罪、竊佔罪）
意圖為自己或第三人不法之所有，而竊取他人之動產者，為竊盜
罪，處5  年以下有期徒刑、拘役或 5 百元以下罰金。
意圖為自己或第三人不法之利益，而竊佔他人之不動產者，依前
項之規定處斷。
前二項之未遂犯罰之。
中華民國刑法第335條
（普通侵占罪）
意圖為自己或第三人不法之所有，而侵占自己持有他人之物者，
處 5 年以下有期徒刑、拘役或科或併科 1 千元以下罰金。
前項之未遂犯罰之。